臺灣板橋地方法院交通事件裁定　　　　　　　　　九十二年度交聲字第一八四三號
　　原處分機關　交通部公路總局臺北區監理所蘆洲監理站
　　異　議　人　甲○○
　　即受處分人
右列受處分人因違反道路交通管理處罰條例案件，對於交通部公路總局臺北區監理所
蘆洲監理站民國九十二年八月一日蘆監二字第裁四六─ＣＧ0000000號裁決書
所為之處分，聲明異議，經臺灣臺北地方法院以九十二年度交聲字第一○八二號裁定
管轄錯誤移
    主  文
原處分撤銷。
甲○○汽車駕駛人，行車速度，超過規定之最高速度，處罰鍰新臺幣壹仟貳佰元，並
計違規點數壹點。
    理  由
一、原處分意旨略以：本件異議人即甲○○駕駛車牌號碼ＧＨＯ－五一○號重型機車
    ，於民國九十二年三月二十二日十一時十二分許，在臺北縣五股鄉○○○路（往
    新莊）處，因「行車限速五十公里，經測速六十三公里，超速十三公里（未滿二
    十公里）」違規，經警附採證照片逕行舉發，爰依道路交通管理處罰條例第四十
    條第一項及同條例第六十三條第一項第一款處罰鍰新臺幣（下同）一千九百元，
    並計違規點數一點。異議人則以：車牌號碼ＧＨＯ－五一○號重型機車因老舊早
    已騎不快，且裁決書所載違規地點僅註明「五股鄉○○○路往」˙˙，異議人未
    知確切之超速地點及該地點有無限速之標示，亦不知該處限速為何，且該裁決書
    就異議人當時車速為何、超速多少均未述及˙˙；又依違反道路交通管理事件統
    一裁罰基準及處理細則第四十三條第一項規定：「違反道路交通管理事件之裁決
    ，應參酌舉發違規事實、違反情節、稽查人員處理意見及被處分人之陳述˙˙。
    」，查異議人迄未被通知交通違規，更遑論陳述云云，表明不服而提出異議。
二、按汽車駕駛人，行車速度，超過規定之最高時速者，處一千二百元以上二千四百
    元以下罰鍰；又汽車駕駛人違反第四十條第一項者，除依原條款處罰鍰外，並予
    記違規點數一點，道路交通管理處罰條例第四十條第一項、第六十三條第一項第
    一款分別定有明文。
三、經查：
（一）異議人所有之ＧＨＯ－五一○號重型機車，於九十二年三月二十二日十一時十
      二分許，在限速五十公里之臺北縣五股鄉○○○路（往新莊）處（係屬堤外便
      道，全線雙向車道入口後十公尺處設置速線五十公里標誌），以時速六十三公
      里公里超速行駛，經臺北縣政府警察局交通隊以雷射測速器拍攝之採證照片，
      逕行舉發異議人違反道路交通管理處罰條例第四十條第一項規定等情，業經證
      人即舉發本件違規之員警林福順到庭結證屬實，並有臺北縣政府警察局九十二
      年四月二十五日北縣警交字第ＣＧ0000000號舉發違反道路交通管理事
      件通知單、蘆監二字第裁四六─ＣＧ0000000號裁決書、臺北縣政府警
      察局九十二年九月十九日北警交字第○九二○○九五六三一號函各一份照片一
      幀附卷可稽；復有證人林福順提出之雷測測速照相設備認證書影本一份附卷可
      參，且異議人於本院調查時亦陳稱對於本件超速違規並不爭執等語，俱徵異議
      人於舉發通知單所載之時、地，確有前開違規行為乙節，洵堪認定。
（二）按處理違反道路交通管理事件，有關文書送達之規定，依行政程序法之規定，
      違反道路交通管理事件統一裁罰標準及處理細則第三條亦有明文。又送達於應
      受送達人之住居所、事務所或營業所為之。於應送達之處所不獲會晤應受送達
      人時，得將文書付與有辦別事理能力之同居人、受僱人或應送達處所之接收郵
      件人員，行政程序法第七十二條第一項前段及第七十三條第一項定亦有明定。
      再送達，不能依前二條規定為之者，得將文書寄存送達地之地方自治或警察機
      關，並作送達通知書兩份，一份黏貼於應受送達人住居所、事務所、營業所或
      其就業處所門首，另一份交由鄰居轉交或置於該送達處所信箱或其他適當位置
      ，以為送達。前項情形，由郵政機關為送達者，得將文書寄存於送達地之郵政
      機關。寄存機關自收受寄存文書之日起，應保存三個月，行政程序法第七十四
      條定有明文。故寄存送達亦應向受送達人之住居所為之，始生合法送達之效力
      。查本件異議人所有之ＧＨＯ－五一○號重型機車車籍地址固為「臺北縣三重
      市○○街一五六巷四八號三樓」，惟異議人之戶籍地址即住所於九十年六月二
      十日即已遷入「臺北縣三重市○○路○段六四號八樓」，業經異議人自承在卷
      ，且有個人基本資料查詢結果、臺灣臺北地方法院公務電話紀錄各一紙可按，
      而原舉發單位臺北縣政府警察局交通隊於九十二年五月三十日將本件舉發違反
      道路交通管理事件通知單，掛號郵寄至異議人之車籍地址即「臺北縣三重市○
      ○街一五六巷四八號三樓」，因招領逾期遭郵局退回，嗣以「寄存送達」方式
      ，完成舉發違反道路交通管理事件通知單送達等情，固有臺北縣政府警察局九
      十二年十一月五日北警交字第○九二○一一八五八一號函及其檢附之違規通知
      單第一次、第二次大宗掛號函件存根、送達證書影本各乙紙可稽。然臺北縣政
      府警察局交通隊郵寄及辦理寄存送達上開通知單之地址，並非異議人住所地址
      「臺北縣三重市○○路○段六四號八樓」，揆諸上開規定，本件舉發違反道路
      交通管理事件通知單，尚難認已生合法寄存送達之效力。是本件舉發單位郵寄
      上開通知單之地址既非異議人當時之住居所，已如前述，復未依法查詢異議人
      之最新住居所地址重新送達，即逕認已完成寄存送達之程序並函送原處分機關
      裁罰，顯見本件違規通知單尚未合法送達於異議人。
四、末按違反道路交通管理事件統一裁罰基準及處理細則第二十四條規定：「逕行舉
    發違反道路交通管理事件，經汽車所有人依通知單之應到案日期前到案，並告知
    違規駕駛人姓名、身分證統一編號及住址者，處罰機關應即另行通知違規駕駛人
    到案依法處理；逾應到案日期，處罰機關應依本條例第十五條第三項規定處罰該
    汽車所有人。」；同細則第四十八條第一項規定：「違反道路交通管理事件，行
    為人認為舉發之事實與違規情形相符者，得於接獲通知單後，親自或委託他人持
    該通知單，不經裁決向指定之處所，逕依裁罰基準執行並繳納罰鍰結案。」，上
    開規定意旨，無非在於汽車所有權人或駕駛人如因違規遭逕行舉發時，其本質上
    即無從於違規時得知行為人本身違規之事實已遭主管機關查處之情，故法令上乃
    科以舉發機關之通知義務，以利違規行為人知悉有無違規之事實而選擇依通知期
    限內繳納最低額罰緩或依法聲明不服。茲本件違規通知單未合法送達於異議人，
    異議人無從知悉通知單上記載之應到案日期，則異議人自無「逾應到案日期」之
    情事，然原處分機關未予詳查，逕認異議人不依通知單指定日期到案，遽予裁罰
    一千九百元即有未洽，自應撤銷原處分，依道路交通管理處罰條例第四十條第一
    項、第六十三條第一項第一款及違反道路交通管理事件統一裁罰基準表，裁處異
    議人罰鍰一千二百元，並記違規點數一點，以資適法。
據上論斷，應依道路交通管理處罰條例第八十七條第二項，道路交通案件處理辦法第
二十條前段，裁定如主文
中      華      民      國    九十三    年      一    月        十二    日
                                    臺灣板橋地方法院交通法庭
                                        法  官  楊  志  雄
右正本證明與原本無異。
如不服本裁定，應於裁定送達後五日內向本院提出抗告狀。
                                        書記官  陳  慶  樹
中      華      民      國    九十三    年     一      月       十二    日
